【裁判字號】    92,訴,567
【裁判日期】    921022
【裁判案由】    巷道爭議
【裁判全文】
高雄高等行政法院判決                              九十二年度訴字第五六七號
                              .
    原      告  甲○○
                乙○○
                丙○○
                丁○○
                戊○○
                己○○
                庚○○
    共      同
    訴訟代理人  吳澄潔律師
    被      告  高雄市政府
    代  表  人  辛○○  ○○
    訴訟代理人  壬○○
                癸○○
                子○○
右當事人間因巷道爭議事件，原告不服中華民國九十二年三月二十日台內訴字第○九
二○○○三二四八號訴願決定，提起行政訴訟。本院判決如左：
    主  文
原告之訴駁回。
訴訟費用由原告負擔。
    事  實
一、事實概要：
緣被告辦理高雄市第三十三期市地重劃，該重劃區土地分配結果，前經被告以民國（
下同）八十五年六月二十九日高市府地劃字第一九九七○號公告，公告期間自八十五
年六月三十日起至八十五年七月三十日止期滿確定在案，完成重劃開發後，原告所有
房屋附近之原有既成巷道（位於高雄市○○區○○街與清平街五十一巷間）（下稱系
爭既成巷道），被告以鄰近都市○○道路已開闢完成可供通行，位於該重劃區內上開
原有既成巷道，已無繼續供公眾通行之必要，且上開既成巷道業經都市計畫規劃為住
宅區（可建築土地），並經被告完成重劃分配在案為由，依市地重劃實施辦法第四十
三條規定，以被告九十一年五月三日高市府工都字第二○○九六號公告廢止之。原告
不服，提起訴願，遭決定駁回，遂提起本件行政訴訟。
二、兩造聲明：
（一）原告聲明求為判決：訴願決定及原處分均撤銷。
（二）被告聲明求為判決：駁回原告之訴。
三、兩造之爭點：
甲、原告主張之理由：
（一）被告廢止既成巷道，未依法定程序；按「現有巷道申請改道或廢止案應由工務
      局通知申請人會同實地勘查指界說明，提請高雄市都市計畫委員會研議，經研
      議通過後，工務局應於公告公開展覽前以雙掛號信函通知該巷道兩側全部土地
      及地上物所有權人，得於公開展覽期間向工務局提出異議，工務局辦理公開展
      覽時應於工務局都市計畫公告欄、申請巷道所在地之區公所、里辦公處公告三
      十日，並將公開展覽日期及地點登報周知。申請人應同時製作告示牌於該巷頭
      、巷尾設立，公告期滿後如有異議，提請高雄市都市計畫委員會審議。巷道所
      在地里鄰之公民、團體或利害關係人得於前項公開展覽期間內，以書面載明姓
      名、地址、理由，並附略圖向工務局提出異議，日期以郵戳為憑，逾期不予受
      理。」高雄市○○巷道申請改道或廢止自治條例第九條第一項定有明文。準此
      ，被告之工務局於廢止系爭既成巷道前，依法除「應」以雙掛號信函通知該巷
      道兩側全部土地及地上物所有權人外，尚應公告於所在地之區公所、里辦公處
      公告三十日，並登報周知，俾利所在地里鄰之公民得於公開展覽日期提出異議
      ，惟被告之工務局竟未經此程序，即公告系爭既成巷道廢止確定在案，其所為
      之行政處分顯然違法，應予撤銷，再依法定程序重新公告，以顧全原告等應有
      之權利。
（二）廢止本件系爭既成巷道，有危當地住戶之權益；復按「本市都市計畫委員會或
      工務局於辦理現有巷道改道或廢止案時，應考量交通、景觀、未來發展需要與
      土地利用等觀點。」高雄市○○巷道申請改道或廢止自治條例第十三條亦定有
      明文。經查，該遭廢止之既成巷道業經所在地里民通行近三十年，無論係對當
      地或外地之人、車進出，均給予相當之便捷，亦或對消防車進出而得縮短救災
      時間而言，均有舉足輕重之地位，若貿然廢止，必影響公共安全及人民生命財
      產之安全甚鉅，故被告所為之行政處分已然不適當，且被告於廢止系爭既成巷
      道時又未依法公告，並提出更有利於現狀之計畫供所在地里民參酌，業如前述
      ，足徵被告所為廢止之系爭既成巷道之行政處分，顯然有違前開法文規定，應
      予撤銷，方足保障所在地里民之權益。
（三）本件原告據以起訴請求者，係不服被告於九十一年五月三日高市府工都字第二
      ○○九六號公告之行政處分，針對原處分及訴願決定要求予以撤銷，雖在原訴
      願及行政訴訟起訴狀內，係指出有關「高雄市○○區○○街與清平街五十一巷
      間之巷道」廢止案，然據鈞院實地勘查結果，該既成巷道廢止案，尚含括「楠
      梓區○○街四二巷」部分，是以原告請求擴張起訴之範圍至包含「清安街四二
      巷部分」，且因擴張部分均同屬被告九十一年五月三日高市府工都字第二○○
      九六號行政處分之範圍內，應屬不變更訴訟標的而僅為單純之攻擊、防禦主張
      之增加而已，應無庸徵得被告之同意。
（四）本件於準備程序中，業已傳訊消防局楠梓分局之分隊長出庭作證，該位證人明
      白證述若將系爭巷道予以廢止，則勢必造成其救災上之困難，對於居住在其內
      之居民之生命、財產將飽受重大威脅，故十分肯定表示不贊成廢道，其證詞值
      得鈞院加以審酌；況且：被告之訴訟代理人於庭訊中一再指稱系爭土地之四週
      街廓既已重劃完畢且已開闢，當中之既成道路即無存在之必要，此論點誠有謬
      誤，蓋土地重劃僅係就土地之四週街廓加以規劃而已，至於大片土地內之既有
      道路是否有存在之必要，並未加以全盤審酌，本件重劃之四週街廓內，尚有原
      告等人所住居之社區，當中有數十戶數百位居民之生命、財產，豈可以四週街
      廓已開闢，即可不顧內部人民之需求？被告訴訟代理人亦再表示，系爭巷道既
      未列入重劃之增設巷道內，沒有負擔重劃費用，依使用者付費之原則，該既成
      巷道即必需予以廢止云云．．．．．，此誠令人難以接受，當初重劃者並未考
      量人民之生命、財產及實際上通行之必要，其疏失而未予規劃，豈可以此反而
      歸責於原告？況且，究竟是否能予廢道，依市地重劃實施辦法第四十三條及司
      法院釋字第二五五號解釋，其要件為「．．．．．．此項非計畫道路，無繼續
      供公眾通行必要時．．．．．．」，完全未提及未負擔重劃費用即可廢道！被
      告訴訟代理人引喻失義，難令人服。
乙、被告主張之理由：
（一）坐落高雄市○○區○○街與清平街五十一巷間之系爭既成巷道，係屬高雄市第
      三十三期重劃區範圍內，而經被告完成重劃開發後，因位於住宅區○鄰○○市
      ○○道路已開闢完成可供通行，故系爭既成道路已無繼續供公眾通行之必要，
      乃依市地重劃實施辦法第四十三條規定辦理公告廢止。原告不服廢止公告之處
      分，提起訴願，未獲變更，遂提起本行政訴訟。
（二）系爭既成巷道係位於高雄市楠梓區主要計畫案（六十一年四月十日公告）、楠
      梓區細部計畫案（六十九年七月七日公告）、「變更高雄市楠梓區○○○○路
      以東及土庫一帶）細部計畫（通盤檢討）並配合變更主要計畫案」（八十一年
      十一月五日公告）範圍內，自六十一年主要計畫即編定為住宅區，八十一年變
      更高雄市楠梓區○○○○路以東及土庫一帶）細部計畫（通盤檢討）並配合變
      更主要計書一案公告為第三種住宅區。又系爭既成道路之土地及鄰近區域均屬
      高雄市第三十三期市地重劃區範圍，該重劃區土地分配結果，被告業以八十五
      年六月二十九日高市府地發字第一九九七Ｏ號公告（自八十五年六月三十日至
      七月三十日止）三十日，期滿確定在案。系爭既成巷道重劃完成後，因其鄰近
      計畫道路已開闢完成可供通行而無繼續供公眾通行之必要，經都市計畫劃定為
      可供建築土地，且重為分配在案，被告遂於九十一年五月三日依市地重劃實施
      辦法第四十三條規定公告廢止此巷道，依法並無不合。
（三）查系爭土地街廓四周之都市○○道路，均已開闢完成，原告及其他民眾均可由
      開闢完成之計畫道路通行，故系爭土地已無繼續供公眾通行之必要，且原告等
      均可依原始申請建築時之私設通路（即常德路三三八巷、常德路三二四巷）或
      四周已開闢完成之計畫道路通行，則原告指摘廢止巷道將影響交通、公共安全
      及人民生命財產，顯與事實不符。既成巷道因地理環境或人文狀況改變，而喪
      失其原有功能者，即應隨時檢討並予廢止，若僅為通行之便利或省時，即反對
      應廢止而廢止者，除不符公平正義原則外，亦不符市地重劃之目的，故被告依
      法廢止系爭巷道，並無不妥。
（四）另就原告訴稱被告公告未依高雄市○○巷道申請改道或廢止自治條例第九條之
      規定，通知巷道兩側全部土地及地上物所有權人乙節，查系爭巷道公告廢止係
      被告依「重劃實施辦法」第四十三條規定本於職權公告廢止，公告內容圖說則
      係參照「高雄市○○巷道申請改道或廢止自治條例」之規定辦理，非依申請始
      依據上開條例辦理，故自無適用上開條例之餘地，原告所陳顯係對有關法令之
      規定及意旨，容有誤解，自無足採信。
    理  由
一、按「在實施都市計畫範圍內，道路規畫應由主管機關依都市計畫法之規定辦理，
    已依法定程序定有都市計畫並完成細部計畫之區○○○道路之設置，即應依其計
    畫實施，而在循法定程序規畫道路系統時，原即含有廢止非計畫道路之意，於計
    畫道路開闢完成可供公眾通行後，此項非計畫道路，無繼續供公眾通行必要時，
    主管機關自得本於職權或依申請廢止之。」為司法院釋字第二五五號解釋所明示
    。又「重劃區○○○巷道，經都市計畫規劃為可供建築土地，於重劃後其鄰近計
    畫道路已開闢完成可供通行而無繼續供公眾通行之必要時，應由主管機關通知有
    關機關依法逕依重劃分配結果辦理公告廢止。」則為市地重劃實施辦法第四十三
    條所明定。查市地重劃是依照都市計畫規劃內容，將一定區域內整體闢建公共設
    施，並將畸零細碎形式不整之土地，按原有位次交換分合為形狀完整之各宗土地
    後，重新分配予原土地所有權人之綜合性市地改良措施；故市地重劃乃以消除市
    地畸零不整為實施目的，並透過「受益付費」原則以提供重劃區內公共設施用地
    。而市地重劃實施辦法乃內政部依據平均地權條例第五十六條第四項之授權所訂
    立關於實施市地重劃之細節性及執行性之法規命令，上述市地重劃實施辦法規定
    之內容核與平均地權條例規定之意旨及市地重劃之基本理念相符，爰予援用。
二、本件原告因其等所有房屋附近之系爭既成巷道（即位於高雄市○○區○○街與清
    平街五十一巷間），被告以鄰近都市○○道路已開闢完成可供通行，位於該重劃
    區內之系爭既成巷道，已無繼續供公眾通行之必要，且系爭既成巷道業經都市計
    畫規劃為住宅區（可建築土地），並經被告完成重劃分配在案為由，依市地重劃
    實施辦法第四十三條規定，以九十一年五月三日高市府工都字第二００九六號公
    告廢止一節，已經兩造分別陳述在卷，並有該公告附卷可稽，自堪認定。而原告
    因不服該廢止系爭既成巷道之處分，提起本件訴訟，主張系爭既成巷道廢止之程
    序未依高雄市○○巷道申請或廢止自治條例之規定為之，程序已有違法；且系爭
    既成巷道附近居民業已通行近三十年，無論對當地或外地之人、車進出，均給予
    相當之便捷，亦對消防車進出而得縮短救災時間有舉足輕重之地位，若貿然廢止
    ，必影響公共安全及人民生命財產等語，資為爭執。
三、按高雄市○○巷道申請改道或廢止自治條例第九條固規定：「現有巷道申請改道
    或廢止案應由工務局通知申請人會同實地勘查指界說明，提請高雄市都市計畫委
    員會研議，經研議通過後，工務局應於公告公開展覽前以雙掛號信函通知該巷道
    兩側全部土地及地上物所有權人，得於公開展覽期間向工務局提出異議，工務局
    辦理公開展覽時應於工務局都市計畫公告欄、申請巷道所在地之區公所、里辦公
    處公告三十日，並將公開展覽日期及地點登報周知。申請人應同時製作告示牌於
    該巷頭、巷尾設立，公告期滿後如有異議，提請高雄市都市計畫委員會審議。巷
    道所在地里鄰之公民、團體或利害關係人得於前項公開展覽期間內，以書面載明
    姓名、地址、理由，並附略圖向工務局提出異議，日期以郵戳為憑，逾期不予受
    理。」惟查，高雄市○○巷道申請改道或廢止自治條例，係高雄市政府依據建築
    技術規則建築設計施工編第八條第一項規定制定，關於申請高雄市○○巷道○道
    或廢止之細節性及技術性之規定，觀其內容是屬關於「申請」高雄市○○巷道改
    道或廢止之規範，核與本件系爭既成巷道之廢止，係被告本於市地重劃主管機關
    之地位，依據市地重劃實施辦法第四十三條規定依職權辦理巷道廢止之情況不同
    ，是系爭既成巷道之廢止，並非高雄市○○巷道申請改道或廢止自治條例所規範
    之巷道廢止範疇，故雖被告九十一年五月三日高市府工都字第二００九六號公告
    有引用「高雄市○○巷道申請改道或廢止自治條例」為依據，然本件既屬被告依
    職權逕為之廢止公告，並無任何申請行為介入，是其廢止程序核與高雄市○○巷
    道申請改道或廢止自治條例之規定無涉，而無該條例所規定程序之適用；上述公
    告予以援引，顯係贅列。而原告以系爭既成巷道之廢止，未依上述高雄市○○巷
    道申請改道或廢止自治條例第九條規定之程序辦理，爭執其廢止之程序於法不合
    云云，亦無可採。
四、經查：系爭既成巷道應否廢止，依上述司法院釋字第二五五號解釋及市地重劃實
    施辦法第四十三條規定，應視系爭既成巷道有無繼續供公眾通行必要判斷之。而
    原告主張系爭既成巷道有繼續供公眾通行之必要，無非以系爭既成巷道業經所在
    地附近居民通行近三十年，若予廢巷，則原與之相連之高雄市○○區○○路三三
    八巷及三二四巷將成俗稱之「無尾巷」，不僅影響當地或外地之人、車進出，更
    對救災時消防車進出救災之時效有舉足輕重之地位等語，資為論據。爰分述如下
    ：
（一）按「城市區○道路溝渠及其他公共使用之土地，依土地法第九十條規定，應依
      都市計畫法預為規定之，都市計畫之市鎮計畫，應先擬定主要計畫書，表明主
      要道路及其他公眾運輸系統，主要計畫公布實施後，應繼續完成細部計畫，表
      明道路系統，其主要計畫及細部計畫，均應送由該管政府或鄉鎮（縣轄市）都
      市計畫委員會審議，在審議前應公開展覽，於公開展覽期間，任何公民或團體
      均得提出意見，由都市計畫委員會審議，審議結果並應報請上級政府核定後公
      布實施。此為都市計畫法第十五條第一項第六款、第十七條至第二十一條、第
      二十二條第一項第五款及第二十三條所明定。是在實施都市○○○○○道路之
      規畫，既應依上述法定程序確定，任何有關之公民或團體，亦均有機會知悉道
      路設置之狀況並提出意見，則在該計畫確定後，即應依其計畫實施，而在循法
      定程序規畫道路系統時，原即含有廢止非計畫道路之意，於計畫道路開闢完成
      可供公眾通行後，此項非計畫道路，無繼續供公眾通行要時，主管機關本於職
      權或依申請廢止之，乃符合都市計畫法立法意旨之行政行為。」司法院釋字第
      二五五號解釋之解釋理由書參照。而市地重劃實施辦法第三十五條復規定：「
      主管機關於辦理重劃分配完畢後，應檢附左列圖冊，將分配結果公告於重劃土
      地所在地鄉（鎮、市、區）公所三十日，以供閱覽。一、計算負擔總計表。二
      、重劃前後土地分配清冊。三、重劃後土地分配圖。四、重劃前地籍圖。五、
      重劃前後地號圖。主管機關應將前項公告及重劃前後土地分配清冊檢送土地所
      有權人。土地所有權人對於第一項分配結果有異議時，得於公告期間內向主管
      機關以書面提出異議。未提出異議或逾期提出者，其分配結果於公告期滿時確
      定。．．．．．．。」查系爭既成巷道之土地係位於高雄市楠梓區主要計畫案
      （六十一年四月十日公告）、楠梓區細部計畫案（六十九年七月七日公告）、
      「變更高雄市楠梓區○○○○路以東及土庫一帶）細部計畫（通盤檢討）並配
      合變更主要計畫案」（八十一年十一月五日公告）範圍內，自六十一年主要計
      畫即編定為住宅區，八十一年變更高雄市楠梓區○○○○路以東及土庫一帶）
      細部計畫（通盤檢討）並配合變更主要計畫一案公告為第三種住宅區。而系爭
      既成巷道及原告等人所有坐落系爭既成巷道附近之土地並均屬高雄市第三十三
      期市地重劃區範圍，而該重劃區土地分配結果，業經被告以八十五年六月二十
      九日高市府地發字第一九九七○號公告（自八十五年六月三十日至七月三十日
      止）三十日，期滿確定在案；而依此市地重劃分配結果，系爭既成道路之土地
      係依都市計畫規劃為住宅區，劃定為可供建築土地予以分配一節，已經被告陳
      述甚明，並有重劃範圍圖在卷可資佐證。系爭既成巷道之土地既經都市計畫編
      定為第三種住宅區用地，且其都市計畫之主要計畫及細部計畫均已公告，而依
      都市計畫法規定，都市計畫之主要計畫及細部計畫均應送由該管政府或鄉鎮（
      縣轄市）都市計畫委員會審議，在審議前應公開展覽，於公開展覽期間，任何
      公民或團體均得提出意見，由都市計畫委員會審議，審議結果並應報請上級政
      府核定後公布實施。亦即在實施都市○○○○○道路之規畫，均應依上述法定
      程序確定，任何有關之公民或團體，亦均有機會知悉道路設置之狀況並提出意
      見，則在該計畫確定後，即應依其計畫實施，而在循法定程序規畫道路系統時
      ，原即含有廢止非計畫道路之意；尤其本件系爭既成巷道及原告等人所有坐落
      系爭既成巷道附近之土地更均屬高雄市第三十三期市地重劃區範圍，其重劃分
      配係將系爭既成道路之土地依都市計畫所為住宅區之規劃，劃定為可供建築土
      地予以分配，而此分配結果，依上述市地重劃實施辦法第三十五條規定，應公
      告於重劃土地所在地鄉（鎮、市、區）公所三十日，以供閱覽，且土地所有權
      人對於分配結果有異議時，則得於公告期間內向主管機關以書面提出異議，則
      此重劃分配結果，既已因公告期滿無人異議而確定，更足見參與此重劃之土地
      所有人對於系爭既成巷道，具有於計畫道路開闢完成可供公眾通行後，其已無
      繼續供公眾通行必要之認知；本件原告所有坐落於系爭既成道路附近之土地既
      均屬此一都市計畫範圍，並均有參與重劃，則其等對系爭既成巷道之土地編為
      住宅區用地，並無爭議，嗣於該土地重劃分配為可供建築土地之分配結果，於
      重劃分配公告後亦未對之異議，當認其主觀上已有系爭既成巷道土地於計畫道
      路開闢完成可供公眾通行後，其已無繼續供公眾通行必要之認知，是其於系爭
      既成巷道附近計畫道路均開闢完成，被告為本件廢止巷道之公告時，再爭執系
      爭既成巷道有繼續供公眾通行之必要，實難遽採。
（二）又系爭既成巷道，是與高雄市○○區○○路、清安街及清平街五十一巷形成一
      四面均有通路之街廓，而本件原告即居住於此街廓間，其間則另有高雄市○○
      區○○路三三八巷及三二四巷貫穿其中；又高雄市○○區○○路三三八巷及三
      二四巷是當初建築房屋時依據建築法規定所留設之私設通路，而此二私設通路
      原係因為建築兩旁房屋而留設，其除依建築法規留設為六米寬度外，並於此私
      設通路接近系爭既成巷道部分留設有迴車道一節，已經本院至現場勘驗甚明，
      製有勘驗筆錄附卷可稽，並有被告描繪之地盤圖附卷可資佐證；而常德路三三
      八巷及三二四巷於上述高雄市第三十三期市地重劃時，亦納入其中，且重劃分
      配時仍維持其私設通路之型態一節，亦經被告陳述綦詳，故依上述現場地形，
      居住於高雄市○○區○○路、清安街及清平街五十一巷間街廓之居民（含原告
      ），即可利用常德路三三八巷、三二四巷及常德路、清安街、清平街五十一巷
      對外通行，並無因系爭既成巷道被廢止而無法對外通行之情形。另依建築技術
      規則建築設計施工編規定，私設通路為單向出口，且長度超過三十五公尺者，
      應設置汽車迴車道；常德路三三八巷及三二四巷於申請建築執照為私設通路之
      留設時，既於與系爭既成巷道交接附近有迴車道之留設，足見常德路三三八巷
      及三二四巷之留設當時即是以單向出口（通往常德路）之私設通路之型態予以
      留設；而此留設方式既為建築法規所容許，並所以規定私設通路為單向出口，
      且長度超過三十五公尺者，應設置汽車迴車道，乃為避免私設通路內倒車距離
      過長，以維護通行安全，益見此私設通路之留設已足敷巷道內居民出入所需。
      是此私設通路即常德路三三八巷及三二四巷盡頭之系爭既成巷道，原告雖主張
      已供通行達三十餘年，但其因廢止巷道而無法通行，當亦僅是影響附近居民之
      通行習慣，實質上並不影響附近居民之對外聯絡與通行，即難謂其有繼續供通
      行之必要。
（三）另證人即高雄市政府消防局楠梓消防分隊分隊長謝寶富雖到庭證稱：系爭既成
      巷道若予廢止，將使常德路三三八巷及三二四巷成為單向出口之通路即俗稱之
      「無尾巷」，勢必影響火災救災時之時效性等語；然查系爭既成巷道是否應予
      廢止，係視其是否有繼續供通行之必要判斷之，已如前述；而既成道路之成立
      公用地役關係，首須為不特定之公眾通行所必要，而非僅為通行之便利或省時
      （司法院釋字第四○○號解釋之解釋理由書參照），故應否廢止，亦應自既成
      巷道形成之事實關係判斷之；至於巷道之多設固有利於救災之時效性，但救災
      之時效性，既非形成既成道路公用地役關係之要件，則其亦非既成巷道存廢所
      必須考量之所謂有繼續供通行必要之情況；尤其單向出口之通道較不便於救災
      ，乃單向出口之通路本質上即存在之問題，並非本件所獨有之情況，然單向出
      口之通道既為法規所容許之通道留設形式，且其並設有迴車道之規定補救其弊
      ，況救災除通道之進出外，尚需透過防火巷、水栓等相關消防設施輔助之，且
      更受通道本身是否有被阻塞所影響，是原告以救災時效性之考量，主張系爭既
      成巷道有繼續供通行之必要，即無可採。
五、綜上所述，原告之主張並無可採。系爭既成巷道於附近計畫道路供通行後，既已
    無繼續供通行之必要，是被告斟酌上述情況，依據市地重劃實施辦法第四十三條
    規定，以被告九十一年五月三日高市府工都字第二○○九六號公告予以廢止，即
    無違誤，訴願決定予以維持，亦無不合；原告提起本件訴訟，求為撤銷，為無理
    由，應予駁回。
六、又原告另主張係屬擴張本件訴訟起訴範圍之「楠梓區○○街四二巷」既成巷道之
    廢止部分，本院因認屬訴之追加，爰另以裁定駁回之，併此敘明。
七、據上論結，本件原告之訴為無理由，依行政訴訟法第一百九十五條第一項後段、
    第九十八條第三項前段、第一百零四條、民事訴訟法第八十五條第一項前段，判
    決如主文。
中      華      民      國    九十二    年      十      月    二十二    日
                              高雄高等行政法院第一庭
                                          審判長法官  陳光秀
                                          法      官  李協明
                                          法      官  楊惠欽
右為正本係照原本作成。
如不服本判決，應於判決送達後二十日內向本院提出上訴書狀，其未表明上訴理由者
，應於提起上訴後二十日內向本院提出上訴理由書（須按對造人數附繕本）；如於本
判決宣示或公告後送達前提起上訴者，應於判決送達後二十日內補提上訴理由書（須
附繕本）。未表明上訴理由者，逕以裁定駁回。
提起上訴應預繳送達用雙掛號郵票七份（每份三十四元）。
中      華      民      國    九十二    年      十      月    二十二    日
                                          法院書記官  藍亮仁


司法院資訊處製作；財團法人民間司法改革基金會備份。
